【裁判字號】    89,上訴,335
【裁判日期】    890503
【裁判案由】    毀棄損壞
【裁判全文】
臺灣高等法院臺中分院刑事判決                    八十九年度上訴字第三三五號
    上  訴  人  臺灣彰化地方法院檢察署檢察官
    被      告  甲○○
    選任辯護人 劉錦隆
右上訴人因被告毀棄損壞案件，不服台灣彰化地方法院八十七年度訴字第九一號中華
民國八十八年十二月二十七日第一審判決（起訴案號：台灣彰化地方法院檢察署八十
六年度偵續字第五四號）提起上訴，本院判決如左：
    主  文
上訴駁回。
    理  由
一、公訴意旨略以：被告甲○○自民國（下同）八十二年三月間起至八十三年一月間
    止，擔任德寶營造股份有限公司（下稱德寶公司）在彰化市○○街與建國南路口
    興建「觀天廈大樓」之工地主任。甲○○為施工方便，未經丁○○之同意，竟於
    八十二年十月間之不詳日期，毀壞「觀天廈大樓」工地旁即彰化市○○街二二九
    號丁○○所經營紅龍釣蝦射擊撞球棒球訓練休閒廣場之一樓鋼架建物（坐落彰化
  市○○○段牛稠子小段二十六之一地號，因嗣後甲○○有修復部分建物，故原毀
    壞之實際面積不詳），因認被告甲○○涉犯刑法第三百五十三條第一項之毀壞他
    人建築物罪嫌云云。
二、按犯罪事實應依證據認定之，無證據不得推定其犯罪事實。又不能證明被告犯罪
    者，應諭知無罪之判決，刑事訴訟法第一百五十四條、第三百零一條第一項分別
    定有明文。且認定不利於被告之事實，須依積極證據，苟積極證據不足為不利於
    被告事實之認定時，即應為有利於被告之認定，更不必有何有利之證據；復告訴
    人之指訴，係以使被告受刑事訴追為目的，其陳述是否與事實相符，仍應調查其
    他證據以資審認，最高法院三十年上字第八一六號、四十年臺上字第八六號及五
    十二年台上字第一三○○號判例可資參照。
三、本件公訴人據以認定被告甲○○涉有前指之毀壞他人建築物罪嫌，無非以告訴人
    丁○○之指訴，並有彰化縣政府工務局（所發之前開建物）使用執照影本及現場
    相片在卷可憑。與證人即多懋公司股東己○○於八十六年十一月十七日在原審法
    院八十六年度重訴字第一五○號民事案件審理中證稱：「在協調過程中，告訴人
    並沒有同意由德寶公司將原建物拆除重建。」等語；及在八十六年十二月二十六
    日在偵查中證稱：「當時是德寶公司通知多懋公司說，隔壁地主有糾紛，不要讓
    我們施工，然後由我去找丁○○他們，而他們要求德寶公司以後要替他們修復，
    然後丁○○同意德寶公司繼續施工，我再將丁○○之同意去跟德寶公司之工地主
    任甲○○說，隔壁事情已經解決了，可以繼續施工，我去協商時，房子尚未拆，
    只是屋頂被德寶公司施工時毀損到。」、「當時沒有講到拆房子之事，只是要復
    原而已，後來拆掉房子之後有發生糾紛。」等語。另被告亦坦承並無告訴人同意
    拆屋之同意書，衡情若告訴人同意拆屋，於拆屋前就如何修復應事先與被告達成
    協議，而無拒簽同意書之理云云，為被告犯嫌之論據。
四、訊據被告固供承有拆除前開建物之事，惟堅決否認有何犯行，並辯稱略以：是在
    施工中有損害告訴人之上開建物，伊公司同意替告訴人修復，並經過告訴人之同
    意才拆的，事後因告訴人要求公司在原有建物後面加蓋一棟二層樓房，公司無法
    同意，告訴人才提出告訴等語。經查：
    （一）前開觀天廈大樓係自八十一年六、七月間開始動工興建，至八十四年底完
          工，被告係自八十二年三月至八十三年一月，與自八十四年三月至八十四
          年十二月底二個時期擔任前開大廈興建之工地主任。又該大廈興建期間，
          曾對告訴人所有之前開鋼架建物造成屋頂烤漆板破損、鋼架歪曲、水泥地
          面龜裂與窗戶破損等毀壞，嗣經證人己○○居間聯繫，由德寶公司人員自
          行與告訴人協調解決等情，業據被告供承不諱，並經告訴人是認，核與證
          人己○○證述相合。復有現場相片、德寶公司出具之任職資料附卷與觀天
          廈工程施工之監工日報表一份在案可稽，足徵前開鋼架建物受損至大。
    （二）證人己○○固曾於偵查中及原審法院民事案件審理中證稱如前述理由三內
          所載等語，惟經原審法院調查中，於八十七年十二月二十八日卻另證述：
          「我與丁○○先生很熟，他打電話與我聯絡要求我們（觀天廈大樓）停工
          ，確實時間我忘了，因工地是向丁○○他們買的，我與他們很熟，（德寶
          ）公司才要求我去協調。而協調要求回復原狀，但並未要求賠償。」、「
          是在一個朋友家遇到丁○○和他先生向他提起（前開鋼架建物拆除）的，
          那時他也知道了，而確實時間我已忘記。觀天廈（大樓）在做基礎工程時
          就已經損害到他的建物，而他打電話來向我反應也是在做基礎工程。」、
          「拆除房子時並無爭執，而德寶（公司）也有將其板模及機具擺在丁○○
          的基地上。」，核與告訴人堅稱係經己○○告知始知建物被拆一情尚有未
          洽，且證人己○○既僅居中聯繫，無實際參與告訴人與德寶公司人員之面
          商，對於告訴人是否同意前開鋼架建物由被告拆除一節，自非親見耳聞之
          證人，無足證明告訴人未同意被告拆除前開鋼架建物之事，但足堪證明當
          時告訴人係與德寶公司達成對建物「回復原狀」之協議至為灼然。
    （三）上開鋼架建物之拆除工程係被告另委由證人蕭昆璋承作，且當時建物裂痕
          無法補強，須全部拆除一節，業據證人蕭昆璋證述明確，並有德寶公司出
          具之陳報函與蕭昆璋向德寶公司請款之估驗單影本在卷可按。且揆諸於八
          十二年十月初拆除前開鋼架建物時，觀天廈大樓仍在興建中，容有續行對
          鄰房造成破壞之可能，衡諸常情，若非告訴人與被告對於「回復原狀」應
          如何執行已達成共識，或由告訴人允諾被告執行，被告殆無急於「修復」
          之理，況其「修復方式」還係拆除重建之方式。另被告已供明拆建時，係
          由告訴人提供該建物之鑰匙以移走屋內物品，此固為告訴人否認，但觀被
          告於拆建前已對應回復原狀之前開鋼架建物拍照存證，有上標日期為八十
          二年十月六日之相片彩色影本數紙在卷可憑（見八十六年度偵續字第五四
          卷七十三頁以下），且無強行進入該建物之證據或跡像，足徵被告此供述
          為實。而被告既與告訴人達成回復原狀之協議，又拍得拆除前之原狀，雙
          方未簽立告訴人同意拆除建物之書面，被告復供述係因告訴人表示不用簽
          等語，雖告訴人否認此點，但被告此供承非不可能之事，究無僅憑無書面
          同意，即可推翻前開回復原狀之協議，是無書面同意此點無足證明被告係
          恣意拆除建物甚明。故該處既由施工者蕭昆璋認無補強之可能，而被告與
          告訴人復已達成「回復原狀」之協議，則被告所為容無毀損之故意至為明
          確。
    （四）告訴人雖以被告無經其同意拆除前開鋼架建物，係為觀天廈工程期間週邊
          道路遭封閉，為求工程進行順利所為，惟觀天廈大樓興建期間，雖適逢彰
          化市○○路高架橋工程施工期間為力工程之進行，曾函請彰化市公所於八
          十一年十月一日起至八十三年二月十二日期間辦理道路封閉公告，禁止金
          馬路南下及中山路南北向車輛駛入建國路，惟該工程未（內政部營建署函
          誤植為為）施工完成前原建國路因受鐵路阻隔影響，並未全線通車。且施
          工期間，對其他周邊道路，如三民路、泰和路、自強路為考量附近居民出
          入未（內政部營建署函誤植為為）完全封閉僅採半封閉方式，並施作安全
          措施，以維人車通行，對該等週邊道路使用之影響有限，此有內政部營建
          署八十八年營北工字第○六七三七○號函在卷可稽（見原審卷第一百五十
          五頁）。另歷任觀天廈大樓之工地主任，黃春教、戊○○、乙○○並被告
          諸人亦均陳稱否認有不法運用告訴人前開釣蝦場、射擊撞球棒球訓練休閒
          廣場為放建料、機具等語。雖告訴人提出相片並證人己○○證述觀天廈大
          樓興建之工人有將車輛並一些建材放在告訴人所有前開休閒廣場等語，惟
          此均係在前開鋼架建物拆後所攝或所見，且在重建之前。因被告已與告訴
          人達成回復原狀之協議如上述，且在此之前並無足認德寶公司有不法運用
          告訴人前開休閒廣場之證據，期間因損及該休閒廣場還引起告訴人抗議，
          有不讓德寶公司繼續施作觀天廈大樓之想法，幸經證人己○○居間聯繫才
          解決。衡情，被告殆無利用修復協議恣意拆毀前開鋼架建物自召禍端之理
          。故應係被告依協議拆除前開鋼架建物後，工人便宜使用該處，且被告及
          德寶公司未從速，並完全應告訴人所需完成所拆建物之重建工程致肇告訴
          人不滿，倒果為因反推被告係假協議回復原狀之名，恣意拆毀建物，以供
          其堆放建料、機具云云。故告訴人認被告係為興建觀天廈方便才恣意拆除
          告訴人所有前開建物，無足採信。
    （五）綜上，被告並無公訴人所指之故意毀損之犯行，此外又查無其他任何積極
          之證據，足認被告有上述犯行，揆諸首揭說明，原審以不能證明被告犯罪
          而諭知無罪之判決，核無不合，檢察官上訴意旨，仍執前詞，據以指摘原
          判決不當，為無理由，應予駁回。
據上論結應依刑事訴訟法第 三百六十八條判決如主文。
本案經檢察官丙○○到庭執行職務。
中      華      民      國      八十九    年    五    月    三      日
                                    臺灣高等法院臺中分院刑事第四庭
                                       審判長法  官  洪  耀  宗
                                                法  官  吳  重  政
                                                法  官  劉  登  俊
右正本證明與原本無異。
如不服本判決應於收受送達後十日內向本院提出上訴書狀，其未述上訴之理由者並
得於提起上訴後十日內向本院補提理由書（均須按他造當事人之人數附繕本）。
                                                書記官  林  水  濱
中      華      民      國    八十九     年      五       月     四     日
                                                                        Ｆ


司法院資訊處製作；財團法人民間司法改革基金會備份。
